【裁判字號】    89,交上易,220
【裁判日期】    890630
【裁判案由】    過失傷害等
【裁判全文】
臺灣高等法院高雄分院刑事判決                 八十九年度交上易字第二二號
    上  訴  人  臺灣高雄地方法院檢察署檢察官
    被      告  丁○○
右上訴人因被告過失傷害等案件，不服臺灣高雄地方法院八十九年度交易字第一五Ｏ
號中華民國八十九年六月三十日第一審判決（起訴案號：臺灣高雄地方法院檢察署八
十八年度偵字第二五二四Ｏ號），提起上訴，本院判決如左：
    主  文
原判決關於過失傷害及定執行刑部分撤銷。
丁○○因過失傷害人致重傷，處有期徒刑陸月，如易科罰金，以參佰元折算壹日。
其他上訴駁回。
上訴駁回部分，與第二項所處之刑，應執行有期徒刑柒月，如易科罰金，以參佰元折
算壹日，緩刑貳年。
    事  實
一、丁○○考領有普通小型車駕駛執照，甲知飲酒後其吐氣所含酒精成份超過每公升
    零點二五毫克以上者，不得駕車，緣於民國八十八年十月十一日夜間二十二時許
    起至翌日凌晨零時許止，在其住處飲用酒類後，翌日（即八十八年十月十二日）
    上午九時四十五分許，其視覺能力變差、運動反射神經遲鈍，以致判斷及注意能
    力均受影響，業已不能安全駕駛動力交通工具之狀態下，竟率而駕駛車牌號碼Ａ
    六─一九○二號自用小客車，其右前座附載鄧瑪利，沿高雄市鼓山區○○○路由
    東往西方向行駛，途經該路與鼓波街設有行車管制號誌之交岔路口時，本應注意
    車前狀況，並隨時採取必要之安全措施，以避免道路交通事故之發生，而依當時
    天候晴朗，日間自然光線，柏油路面乾燥無缺陷，道路無障礙物，視距良好，且
    依其智識、能力亦無不能注意之情形，詎其飲酒後吐氣所含酒精成份至少已達每
    公升零點三九毫克（八十八年十月十二日上午十時二十七分許測試）以上之狀態
    下，仍貿然駕駛該部自用小客車，駛至上開交岔路口時，疏未注意警戒車前動態
    ，並採取適當、必要及有效之閃避、煞停等安全措施，適有丙○考領有駕駛執照
    ，騎乘車牌號碼ＶＢＶ（起訴書誤繕為ＶＢＵ）─六四一號輕型機車已戴安全帽
    ，沿鼓波街由北往南方向行駛，行經上開交岔路口時，丁○○之自用小客車右前
    保險桿及右前翼子板撞擊機車左踏板附近翼子板，以致丙○人車倒地，因此受有
    頭部外傷併右側顳骨骨折，硬腦膜下出血、背部撕裂傷、頭皮撕裂傷、上頷牙齒
    斷裂等傷害，因硬腦膜下出血，接受開腦手術，造成語言能力傷害，已達難治之
    傷害，丁○○於肇事後，固留在事故現場，惟現場民眾向到場處理員警表示其為
    肇事者，始知悉上情（不符合自首要件）。
二、案經臺灣高雄地方法院檢察署檢察官依利害關係人即被害人丙○之子陳建成之聲
    請，指定被害人丙○之女乙○○為代行告訴人訴請臺灣高雄地方法院檢察署檢察
    官偵查起訴。
    理  由
一、訊據被告丁○○固不否認有於前揭時地飲酒後駕車肇事，並撞傷被害人丙○等情
    事，惟矢口否認有何過失犯行，辯稱︰渠乃前一晚飲酒，應無影響精神狀態，被
    害人闖越紅燈云云。經查︰
（一）本件道路交通事故發生後，經警訪查目擊證人洪進成於警訊中陳稱︰銀色自小
      客車行經臨海二路由東往西與輕機車由北向南行駛鼓波街，兩車相撞後，伊打
      一一○報警處理，由救護車送傷者就醫，肇事者亦隨救護車同往，當時伊並未
      注意燈號等語。證人即鄧瑪利於警訊及偵查中均證稱︰伊當時坐在被告自小客
      車右前座，被害人自右側騎至，撞及自用小客車右前車燈，伊並未注意燈號等
      語。是被告及代行告訴人雙方對於肇事路口號誌孰為紅燈均各執一詞，且經檢
      察官核發指揮書命警訪查目擊證人未果，此有臺灣高雄地方法院檢察署檢察官
      偵查指揮書及高雄市政府警察局鼓山分局函在卷（偵查卷）可稽。惟肇事路口
      於本件道路交通事故發生時，究為何方紅燈，委實查無其他積極證據足資佐憑
      ，洵難僅憑被告或代行告訴人之片面供述，遽為另一方闖越紅燈之不利認定。
（二）此外，本件道路交通事故尚有高雄市○○○○○道路交通事故調查報告表暨事
      故現場圖、現場談話紀錄、事故現場照片及每公升零點三九毫克之酒精測試單
      （八十八年十月十二日上午十時二十七分許測試，序號為二二八三，案號︰一
      二二一號）附卷足資佐證，被害人丙○因本件道路交通事故受有如事實欄所示
      之傷害，有阮綜合醫院醫師杜繼成出具之診斷證甲書在卷可考。
（三）被害人因本件道路交通事故所受之傷害，經原審依職權調閱阮綜合醫院病歷在
      卷足稽，並先後向阮綜合醫院及高雄市立凱旋醫院函詢被害人所受傷害是否已
      達重傷程度，均答覆尚需經一年以上觀察、治療，始得判定是否已達重傷程度
      ，有阮綜合醫院八十九年二月二十三日阮八九總字第○一二八號函及高雄市立
      凱旋醫院八十九年四月二十五日八十九高市凱醫醫字第一四六○號函附卷可佐
      ，於本院審理期間，阮綜合醫院函稱：「病人之生活自處能力及理解能力，甲
      顯下降低於正常人之反應。病人於88、10、12因外傷造成腦內出血接受開腦手
      術，至今89、12、3已經過一年，病人語言能力應已達難治之傷害」，有該院
      89、12、4阮醫教字第八九一七二號（附本院卷）可稽堪認被害人受傷已達重
      傷程度。
二、按刑法第一百八十五條之三規定所謂「不能安全駕駛」，乃抽象危險犯，並不以
    發生具體危險為必要，對於呼氣酒精濃度已達每公升零點五五毫克（○．五五Ｍ
    Ｇ＼Ｌ）以上，肇事率為一般正常人之十倍，認為已達不能安全駕車之標準，此
    業經法務部八十八年五月十八日法八八檢字第○○一六六九號函告週知，且按就
    醫學文獻所知，酒精對人體造成之影響，於呼氣時酒精濃度達每公升零點二五毫
    克即會輕度中毒，造成輕度協調功能降低，呼氣酒精濃度達每公升零點五毫克時
    屬輕到中度中毒症狀，出現反應較慢、感覺減低、影響駕駛之狀況；又飲酒後一
    小時許，其體內血液酒精濃度可達最高，此分別有行政院國軍退除役官兵輔導委
    員會臺北榮民總醫院八十八年八月五日（八八）北總內字第二六八六八號函文、
    八十八年十月二十六日（八八）院賓文廉字第一三四○七號臺灣高等法院函中臺
    北醫學院附設醫院精神科主任蔡尚穎「酒精對人體生理與行為之影響」一文可據
    。而本案被告為警查獲時其吐氣所含酒精成份測試，如上所述，其呼氣酒精濃度
    已達每公升零點三九毫克，殊高於前揭標準，其發生肇事之危險性，已高出一般
    人甚多，且復因疏未注意警戒車前動態，撞及被害人所騎乘之機車，依前揭說甲
    ，被告應已達不能安全駕駛之情狀甚甲。
三、按汽車駕駛人應注意車前狀況，並隨時採取必要之安全措施，道路交通安全規則
    第九十四條第三項定有甲文。被告既考領有普通小型車駕駛執照，對於前揭規定
    自無法諉為不知，且前揭規定之義務亦為被告應注意之事項，況依當時天候晴朗
    ，日間自然光線，柏油路面乾燥無缺陷，道路無障礙物，視距良好，有前揭道路
    交通事故調查報告表可按，且依被告之智識、能力亦無不能注意之情形，詎其飲
    酒後吐氣所含酒精成份至少已達每公升零點三九毫克（八十八年十月十二日上午
    十時二十七分許測試）以上之狀態下，仍貿然駕駛該部自用小客車，駛至上開交
    岔路口時，疏未注意警戒車前動態，並採取適當、必要及有效之閃避、煞停等安
    全措施，致肇事使被害人受傷，其有過失，已經甲顯，被害人因本件道路交通事
    故受傷，與被告之過失行為間並有相當之因果關係。本案事證甲確，被告犯行洵
    堪認定，應予依法論科。
四、被告丁○○服用酒類，不能安全駕駛動力交通工具而駕駛自用小客車肇事致告訴
    人受傷，核其所為，係犯刑法第一百八十五條之三之服用酒類，不能安全駕駛動
    力交通工具而駕駛罪及刑法第二百八十四條第一項後段之普通過失傷害致重傷罪
    。起訴法條認犯同條項前段過失傷害罪，尚有未洽，應予變更；被告所犯二罪間
    ，犯意各別，罪名不同，應予分論併罰。按刑法第一百八十五條之三之服用酒類
    ，不能安全駕駛動力交通工具而駕駛罪，所侵害之法益，為社會之公共安全；刑
    法第二百八十四條第一項後段之普通過失重傷罪，所侵害之法益，為個人身體、
    健康之安全。其所觸犯之二罪，不具保護法益之同一性，自應分別成罪。至在犯
    罪科刑上，被告所觸犯之服用酒類，不能安全駕駛動力交通工具而駕駛罪與普通
    過失傷害罪，前者，為繼續犯；後者，則為即成犯，二者僅於撞人之時點與場所
    相合致而已，自無從成立想像競合犯，應予數罪併罰。又被告酒醉駕車，因而致
    人受傷，應依道路交通管理處罰條例第八十六條第一項規定，加重其刑至二分之
    一。
五、原審就被告酒醉駕車部分，依刑法第一百八十五條之三，第四十一條，罰金罰鍰
    提高標準條例第一條前段第二條，審酌被告素行，犯後態度等一切情狀，量處有
    期徒刑二月，並諭知如易科罰金，以參佰元折算壹日，其認事用法，核無不合，
    量刑亦稱允洽，檢察官上訴未陳甲上訴理由，徒指摘原判決此部份不當，核無理
    由，應予駁回。
六、原審就被告過失傷害部分，據以論罪科刑，固非無見，惟被害人所受傷害，已達
    難治之重傷害，已如前述，原審未依過失重傷害論科，而被害人有駕駛執照，有
    其駕照影本可稽，事故發生時，其有戴安全帽，亦經陳秀珍結證甲確，原審為相
    反之認定，並認被害人有此部份疏失，均有未洽，檢察官上訴執此指摘原判決此
    部份不當，為有理由，應予撤銷改判，審酌被害人受傷非輕，惟被告已與告訴人
    和解，有和解書可稽及其他一切情狀，爰量處有期徒刑六月，並諭知如易科罰金
    以參佰元折算壹日。
七、原審定執行刑，因前述罪刑經撤銷改判，已失所依據，應併予撤銷，另由本院定
    執行刑，如主文末項所示，又被告未曾受有期徒刑以上刑之宣告，有台灣高等法
    院刑案記錄檢覆表在卷可稽，因一時思慮欠週而觸刑章，經此刑之宣告教訓後，
    當知所警惕而無再犯之虞，且告訴人已無意追究被告刑責，是本院認刑之宣告以
    暫不執行為適當，並諭知緩刑二年，以啟自新。
八、末查刑法第四十一條規定，已於九十年一月十日修正公佈，將得易科罰金之範圍
    擴大為最重本刑五年以下有期徒刑之罪，併此敘甲。
據上論結，應依刑事訴訟法第三百六十八條、第三百六十九條第一項前段、第三百六
十四條、第二百九十九條第一項前段，第三百條、刑法第二百八十四條第一項後段、
第五十一條第五款、第四十一條、第七十四條第一款，道路交通管理處罰條例第八十
六條第一項，罰金罰鍰提高標準條例第一條前段第二條，判決如主文。
本案經檢察官邱榮藏到庭執行職務。
中    華    民    國      九十      年       三       月      六        日
                              臺灣高等法院高雄分院刑事第九庭
                                  審判長法官  張甲松
                                        法官  任森銓
                                        法官 江泰章
右正本證甲與原本無異。
不得上訴。
                                      書記官  黃一秋
中    華    民    國      九十      年       三       月      七        日
                                                                        Ｋ


司法院資訊處製作；財團法人民間司法改革基金會備份。
